臺灣高等法院高雄分院刑事判決　　　　 95年度上易字第656號
上　訴　人　臺灣高雄地方法院檢察署檢察官
被　　　告　甲○○
上列上訴人因被告竊盜案件，不服臺灣高雄地方法院95年度易字
第568 號中華民國95年8 月7 日第一審判決（起訴案號：臺灣高
雄地方法院檢察署95年度偵字第181 號），提起上訴，本院判決
如下：
    主  文
原判決撤銷。
甲○○竊盜，處有期徒刑參月，如易科罰金，以銀元參佰元即新
台幣玖佰元折算壹日。
    事  實
一、甲○○係高雄市○○區○○路206 號「那多之創意蛋糕」員
    工，負責控管店內原物料，並保管該店內大門鑰匙。詎被告
    竟意圖為自己不法之所有，於民國94年9 月15日不詳時間，
    以保管之鑰匙開啟店內門鎖後，侵入上開店內，竊取店內堆
    存之奶粉、沙拉油、乾酵母、肉品、肉鬆及椰子粉等價值合
    計約新台幣（下同）4 萬元之食品原物料，得手後將大門上
    鎖後始離去，並於同年月30日辭職，然因其竊盜過程為該店
    內監視錄影機所攝下，經報警查悉上情。
二、案經王建仁訴由高雄市政府警察局楠梓分局報告台灣高雄地
    方法院檢察署檢察官偵查起訴。
    理  由
壹、證據能力方面：
一、按被告以外之人於審判外之言詞或書面陳述，除法律有規定
    者外，不得作為證據，刑事訴訟法第159 條固定有明文，惟
    被告以外之人於審判外之陳述，雖不符同法第159 條之1 至
    之4 規定，而經當事人於審判程序同意作為證據，法院審酌
    該言詞陳述或書面陳述作成時之情況，認為適當者，亦得為
    證據。又當事人、代理人或辯護人於法院調查證據時，知有
    第159 條第1 項不得為證據之情形，而未於言詞辯論終結前
    聲明異議者，視為有前項之同意，此亦據同法159 條之5 規
    定甚明。查本件證人乙○○、林育婷及曾文宏於警詢中之陳
    述，雖均為被告甲○○以外之人於審判外之陳述，屬於傳聞
    證據，惟檢察官及被告於審判程序均同意以上開證人於司法
    警察調查中所為之陳述，作為證據（見本院95年7 月24日審
    判筆錄第8 至9 頁），本院審酌上開言詞陳述作成時之證據
    取得過程並無瑕疵，且與待證事實具有關連性等情況，認為
    適當，應認依刑事訴訟法第159 條之5 第1 項之規定，得為
    證據，而有證據能力。合先敘明。
二、次按被告以外之人於偵查中向檢察官所為陳述，除顯有不可
    信之情況者外，得為證據，刑事訴訟法第159 條之1 第2 項
    定有明文。偵查中對被告以外之人（包括證人、鑑定人、告
    訴人、被害人及共同被告等）所為之偵查筆錄，或被告以外
    之人向檢察官所提之書面陳述，性質上均屬傳聞證據。惟現
    階段刑事訴訟法規定檢察官代表國家偵查犯罪、實施公訴，
    依法其有訊問被告、證人及鑑定人之權，證人、鑑定人且須
    具結，而實務運作時，檢察官偵查中向被告以外之人所取得
    之陳述，原則上均能遵守法律規定，不致違法取供，其可信
    度極高，職是，被告以外之人前於偵查中已具結而為證述，
    除反對該項供述得具有證據能力之一方，已釋明「顯有不可
    信之情況」之理由外，不宜以該證人未能於審判中接受他造
    之反對詰問為由，即遽指該證人於偵查中之陳述不具證據能
    力。本件證人乙○○、林育婷、曾文宏及王建仁於檢察官偵
    查中所為之陳述，既均已依法具結，且復無證據足認渠等於
    檢查官偵查中之供述有何顯不可信之情況，依上說明，渠等
    於偵查中之證言自均具有證據能力。
三、再按傳聞法則乃對於被告以外之人於審判外之言詞或書面陳
    述，亦即針對被告以外之人於審判外以言詞或書面所為之供
    述證據所為之規範。卷附監視錄影器翻拍照片28幀（見警卷
    18-31 頁），乃以科學、機械之方式，對於當時拍攝狀況所
    為忠實且正確之記錄，性質上並非供述證據，自無刑事訴訟
    法第159 條第1 項規定之適用，附此敘明。
貳、實體方面：
一、訊據上訴人即被告甲○○（下稱被告）雖坦承：該店原物料
    是伊在控制的，老闆王建仁確曾將鑰匙交給伊無誤，伊當時
    確有留小辮子，左手臂在2 、3 年前曾出車禍受傷過，惟矢
    口否認有上開竊盜犯行，辯稱：攝影機拍到之竊賊已去該店
    偷過好幾次，但告訴人均未抓到，在加裝新的攝影機後才拍
    到，但拍到的人不是我云云。於原審則辯稱：於94年8 月間
    該店重新開幕後，伊已將鑰匙歸還未再保管該店之鑰匙，伊
    未侵入該店行竊物品云云。經查：
  (一)於94年9 月中旬，位於高雄市○○區○○路206 號之「那多
    之」食品店，遭竊賊以持鑰匙開啟大門之方式，侵入該店竊
    取放置於2 、3 樓之奶粉、沙拉油、乾酵母、肉品、肉鬆、
    椰子粉等食品原物料，得手後，將該店大門上鎖後離去等情
    ，業據證人乙○○、林育婷於警詢時證述明確（見警卷第3
    頁、第6 頁），並有監視錄影帶翻拍照片28幀（見警卷第
    18-31 頁）在卷可稽，此部分之事實堪以認定。
  (二)證人即那多之食品店老闆娘乙○○於警詢時製指述：「經公
    司員工及我本人觀看監視錄影帶影像，我確定是甲○○本人
    ，甲○○當時是蓄長髮皮膚略黑，左手臂可看見傷疤，體型
    及走路型態可分辨是甲○○本人，而該營業場所內只有三名
    員工，公司司店長林育婷、甲○○及另乙名員工吳佳皇有該
    店鑰匙，監視影像可看出係以鑰匙開啟大門，離開時竊嫌還
    把大門鎖上才離開，甲○○鑰匙是當時該店裝潢時所給」等
    語（見警卷第3 頁）；於檢察官偵查中亦到庭證稱：「（問
    ：錄影帶的人不是戴安全帽？）因為三個男員工只有他留頭
    髮到那個長度，所以『應該』是他。甲○○的左手臂有燙傷
    或是刀疤，我們看錄影帶的時候他左手臂有反光，就是他的
    手上的傷疤所造成的。之前我們在二樓有裝監視錄影器，因
    為電源拔掉所以都拍不到。我們就懷疑有內賊，於是在三樓
    又裝監視錄影器才拍到，在三樓裝的時候他不知道」、「（
    問：店裏的鑰匙平常給誰保管？）一支交給林育婷，另一支
    在甲○○那，因為那時期店裡在整修，須要有人幫工人開門
    ，甲○○自願幫工人開門」等語（見偵查卷第12頁）；嗣於
    原審審理時結證稱：「（問：94年9 月15日當天或之前一天
    ，被告有無保管該店鑰匙？）有，我先生即告訴人親自交給
    他的」、「（問：除被告以外，另有何人保管鑰匙？）還有
    店長林育婷」、「（問：為何被告會持有鑰匙？）之前我們
    店內裝潢，當時快到中秋節，因為被告很勤奮，都會主動提
    議幫忙將店內垃圾清除，而且被告住處離店比較近，有時候
    比較早到，所以我先生王建仁在94年7 月底裝潢期間才將鑰
    匙交給被告，我們店內總共有二把鑰匙，一把在店長林育婷
    那裡，另外一把我先生交給被告之後，沒幾天就發生本件竊
    案」、「（問：被告於案發時，左手臂靠近關節處有何傷痕
    ？）在左手臂靠近關節處有一片傷疤約8 4 公分，是不規
    則的橢圓形傷疤」、「（問：在庭被告現在之體型，是否與
    案發當時之體型相同？）是，體型差不多，但是我自己沒有
    看過被告戴畫面中該男子戴那種安全帽」等語（見原審卷第
    47-50 頁）。是證人乙○○依被告當時之頭髮長度、體型、
    手臂傷疤及走路型態等，加以確認監視錄影帶所示之竊盜者
    即是被告一節，尚非無據。
  (三)證人即「那多之」食品店店長林育婷於警詢時指稱：「經公
    司員工及我本人觀看監視錄影帶影像，我確定是甲○○本人
    ，甲○○當時是蓄長捲髮皮膚略黑，左手臂可看見有傷疤，
    體型及走路型態可分辨是甲○○本人，而該營業場所內只有
    三名員工，公司有我及員工甲○○及吳佳皇有該店鑰匙，監
    視影像可看出係以鑰匙開啟大門，離開時竊嫌還把大門鎖才
    離開，甲○○鑰匙是當時該店裝潢時所給」等語（見警卷第
    6 頁）；於檢察官偵查中證稱：「（問：你如何確認錄影帶
    的人就是甲○○？）我們同事1 、2 年，看他搬東西的動作
    及背影，還有他的頭髮所留的長度，就可以確定是他」等語
    （見偵查卷12頁）。參酌證人林育婷與被告既共事達1 、2
    年之久，對被告平日之髮型、膚色、身體特徵、體型及走路
    型態自是知之甚詳，應無誤認之虞，是證人確認被告即係監
    視錄影帶所示之竊盜者一情，即非憑空想像，堪可採信。
  (四)證人曾文宏於警詢時供稱：「我本人觀看監視影像，影像中
    甲○○所戴半罩式安全帽與平時甲○○所戴安全帽相同」等
    語（見警卷第9 頁）；於檢察官偵查中證述：「在案發後他
    （即被告）曾來過店內，所戴的安全帽與在錄影器拍到的安
    全帽類似，唯一不同是監視錄影器的安全帽上方有六個孔，
    當天我是從正面看他，所以沒有看到那六個孔」等語（見偵
    查卷第12-13 頁）。是證人曾文宏係以監視錄影器所拍攝到
    該男子頭戴之安全帽與被告平時所戴安全帽相同，而指認被
    告即係監視錄影器所拍攝之該男子，參以證人曾文宏與被告
    為平日之同事，對被告平日之穿戴，自係印象深刻，亦無誤
    認之虞，且證人曾文宏與被告既無恩怨，所為證述，應堪採
    信。
  (五)證人即「那多之」食品店麵包部主管葉振義於原審審理時結
    證稱：被告於94年7 月間，因負責那多之食品店楠梓店裝潢
    期間之清潔工作，所以老闆將該店鑰匙交給被告保管，當時
    伊等其他員工均在左營總店內工作，俟楠梓店於94年8 月間
    重新開幕後，伊即未見過被告再有持鑰匙前往該店清潔或開
    門之情形，應該係被告已將鑰匙交還給老闆，因為該店有3
    份鑰匙，重新開幕後由老闆王建仁將鑰匙交給店長林育婷，
    林育婷再於同年8 月間，在該店內將兩把鑰匙轉交給伊，伊
    再將其中一把鑰匙交給當時固定上早班之員工吳佳皇，故當
    時該店鑰匙係由伊個人、店長林育婷及吳佳皇保管等語（見
    原審卷第64-65 頁）。然被告既曾保管該店之鑰匙，如有不
    法企圖，自行複製重新打造1 份鑰匙，屬極為輕易之事，證
    人所述，尚難採為有利被告之認定。
  (六)經原審當庭勘驗案發當時「那之多」食品店之監視錄影帶結
    果，確有1 名身著白衣、黑褲、頭戴類似銀色安全帽之男子
    ，在那多之食品店玻璃門前蹲下，並將其右手靠近該玻璃門
    下緣後，推門進入該店內，來回搬運該店物品多趟之畫面，
    雖畫面顯示之該男子全程均頭戴安全帽，致無法辨識其容貌
    ，亦無法確認其為何人等節，有原審勘驗筆錄在卷可按（見
    原審卷第45-46 頁），並有該監視錄影帶翻拍照片28幀附卷
    可稽（見警卷第18-31 頁）。然證人乙○○、林育婷2 人亦
    證稱：監視錄影帶中行竊之人左手臂顯現反光，即係被告左
    手臂之傷疤造成等語，已如前述，經原審勘驗上開監視錄影
    帶之結果：畫面中該男子左手臂靠近手肘處確隱約有一道白
    色痕跡，且被告左手臂處靠近關節處亦確有一道明顯可辨約
    2 ×4 公分之傷疤，亦有勘驗筆錄在卷可稽（見原審卷第51
    頁），嗣於本院審理時，經勘驗被告左手臂，證實確有一道
    疤痕3 至4 公分（見本院卷第96頁），此與證人乙○○、林
    育婷所證述被告左手臂之傷疤位置亦相吻合，況自監視錄影
    帶顯示，畫面中之男子除左手臂靠近手肘處確有一道白色痕
    跡外，其他部位均無任何痕跡，益見證人乙○○、林育婷證
    述「監視錄影帶中行竊之人左手臂顯現反光，即係被告左手
    臂之傷疤造成」等語，應非子虛。
  (七)綜上所述，被告前開所辯，係屬卸責之詞，不足採信。本件
    事證明確，被告犯行足堪認定。
二、核被告甲○○所為，係犯刑法第320條第1項之竊盜罪。
三、原審未察遽為被告無罪之諭知，自有未洽。檢察官執此提起
    上訴，為有理由，自應由本院將原判決撤銷改判。審酌被告
    前於90年間，已因竊盜案件經台灣高雄地方法判決有期徒刑
    4 月，緩刑3 年確定，有台灣高等法院被告前案紀錄表1 份
    在卷可稽，其於緩刑期滿後，再犯本案，且犯後於偵訊、原
    審審理時均一再否認犯行，原審勘驗錄影帶後，被告猶狡黠
    飾詞，及審酌告訴人之損害尚屬輕微，及被告犯罪之動機、
    手段等一切情狀，爰量處如主文第2 項所示之刑，並諭知易
    科罰金之折算標準（按行為後法律有變更者，適用行為時之
    法律。但行為後之法律有利於行為人者，適用最有利於行為
    人之法律，刑法第2 條第1 項定有明文。本件被告行為後，
    刑法第41條第1 項前段已有修正，被告行為時之刑法第41條
    第1 項前段規定：「犯最重本刑為5 年以下有期徒刑以下之
    刑之罪，而受6 個月以下有期徒刑或拘役之宣告，因身體、
    教育、職業、家庭之關係或其他正當事由，執行顯有困難者
    ，得以1 元以上3 元以下折算1 日，易科罰金。」又行為人
    行為時之易科罰金折算標準，修正前罰金罰鍰提高標準條例
    第2 條前段（現已刪除）規定，就其原定數額提高為100 倍
    折算1 日，則本件行為人行為時之易科罰金折算標準，應以
    銀元300 元折算1 日，經折算為新臺幣後，應以新臺幣900
    元折算為1 日。至於94年1 月7 日修正、95年7 月1 日公布
    施行之刑法第41條第1 項前段，則規定：「犯最重本刑為5
    年以下有期徒刑以下之刑之罪，而受6 個月以下有期徒刑或
    拘役之宣告者，得以新臺幣1000元、2000 元 或3000元折算
    1 日，易科罰金」。比較修正施行前後之易科罰金折算標準
    ，以95年7 月1 日施行前之規定，較有利於行為人，則應依
    刑法第2 條第1 項前段，適用修正前刑法第41條第1 項前段
    規定，定其折算標準）。
據上論斷，應依刑事訴訟法第369 條第1 項、第364 條、第299
條第1 項前段，刑法第2 條第1 項前段、第320 條第1 項，修正
前刑法第41條第1 項前段，修正前罰金罰鍰提高標準條例第1 條
前段、第2 條，判決如主文。
本案經檢察官林慶宗到庭執行職務。
中　　華　　民　　國　　96    年    2     月    7     日
                  刑事第八庭    審判長法  官  李炫德
                                      法  官  簡志瑩
                                      法  官  陳志銘
以上正本證明與原本無異。
不得上訴。
中　　華　　民　　國　　96    年    2     月    7     日
　　　　　　　　　　　　　　　　　　　書記官  盧雅婷
附錄本件判決論罪科刑法條：
中華民國刑法第320條第1項
意圖為自己或第三人不法之所有，而竊取他人之動產者，為竊盜
罪，處5年以下有期徒刑、拘役或500元以下罰金。
